【裁判字號】    99,易,159
【裁判日期】    990604
【裁判案由】    傷害
【裁判全文】
臺灣臺北地方法院刑事判決               99年度易字第159號
公  訴  人  臺灣臺北地方法院檢察署檢察官
被      告  丙○○
上列被告因傷害案件，經檢察官提起公訴（98年度偵字第28565
號），本院判決如下：
    主  文
丙○○共同犯傷害罪，處有期徒刑月，如易科罰金，以新臺幣
壹仟元折算壹日。
    事  實
一、丙○○與真實姓名年籍不詳，綽號分別「阿志」、「小宇」
    、「小吳」之成年男子，於民國98年12月1日凌晨5時19分許
    ，在臺北市大安區○○○路○段26巷口，因不滿乙○○、甲○○以眼瞄其等之行為，竟基於傷害之犯意聯絡，共同徒手
    毆打或腳踢乙○○及甲○○之身體部位，致乙○○受有顏面
    多處擦傷及挫傷（合計約20×20公分範圍，明顯處集中於左
    前額、鼻樑周圍及下唇）、右前臂擦傷及挫傷（約10×5公
    分範圍）、前頸及後頸（含下巴）多處擦傷之傷害（合計約
    10×15公分，明顯處集中於右下頷及左後頸）之傷害，甲○○受有顏面多處擦傷及挫傷（合計約20×20公分範圍，明顯
    集中於左眼角、左臉頰及嘴唇周圍）、右前臂擦傷及挫傷（
    約10×6公分範圍）、左腕挫傷（6×4公分挫傷）之傷害。
二、案經乙○○、甲○○訴由臺北市政府警察局大安分局報請臺
    灣臺北地方法院檢察署檢察官偵查起訴。
    理  由
一、按被告以外之人於審判外之陳述，雖不符刑事訴訟法第159
    條之1至第159條之4之規定，而經當事人於審判程序同意作
    為證據，法院審酌該言詞陳述或書面陳述作成時之情況，認
    為適當者，亦得為證據，刑事訴訟法第159條之5第1項定有
    明文。本件檢察官、被告於本院審判程序時，就本判決所引
    用被告以外之人審判外之言詞或書面陳述，均明示同意有證
    據能力，本院認該具有傳聞證據性質之證據，其取得過程並
    無瑕疵，且與待證事實具有關聯性，證明力非明顯過低，以
    之作為證據係屬適當，認俱得為證據。
二、訊據被告丙○○坦承確有於上揭時、地，告訴人乙○○、甲○○遭人毆打時在場之事實，惟矢口否認有何參與傷害告訴
    人之犯行，辯稱：案發當時，告訴人是和綽號分別為「阿志
    」、「小宇」、「小吳」之男性友人，在上址發生拉扯打架
    ，我不知道「阿志」他們為何跟對方拉扯打架，我只是要過
    去阻止他們，而且我也被推倒受傷，我只是要去勸架，並沒
    有出手毆打告訴人等語。
二、經查：
(一)、本件告訴人乙○○、甲○○確有於上揭時、地，遭被告及其
    友人共4人徒手毆打及腳踢之事實，業據證人即告訴人乙○○於警詢、偵查及本院審理時證稱：當天我跟甲○○在等車
    ，被告跟他友人經過時，認為我們在看他們，就過來打我，
    連同被告一共有4人一起毆打我，一開始我是站著被打，後
    來他們打我，我就倒在地上，然後用手護著我的頭，被告有
    用腳踢我的頭部和身體，甲○○也一起被打，對方還強調說
    他們幫派份子等語；證人即告訴人甲○○於警詢、偵查及本
    院審理時亦證稱：當天對方有5個男生、2個女生，我確定有
    動手的連同被告共4、5人，其中有個年紀比較大的中年男子
    ，其他人跟被告年紀差不多，當天我和乙○○及其他朋友離
    開KTV，我跟乙○○在巷口等朋友回來接乙○○，我當時是
    坐在機車上戴著安全帽，乙○○站我旁邊，被告跟他的友人
    在那邊跟我們四目相接，接著有1個人從後面推乙○○，其
    他人就衝過來打，我看到乙○○先被攻擊後，我就把機車停
    在旁邊，想要下來勸架，我的機車也被推倒，並把我們2人
    推倒在地，攻擊我的人我確定有包括被告，因為我頭戴安全
    帽，他們就正面毆打我的臉部等語，互核大致相符。又告訴
    人遭毆打後，旋於同日上午6時25分許，前往臺北市立聯合
    醫院仁愛院區急診，經醫師檢視結果，乙○○確實受有顏面
    多處擦傷及挫傷（合計約20×20公分範圍，明顯處集中於左
    前額、鼻樑周圍及下唇）、右前臂擦傷及挫傷（約10×5公
    分範圍）、前頸及後頸（含下巴）多處擦傷之傷害（合計約
    10 ×15公分，明顯處集中於右下頷及左後頸）之傷害，甲○○則受有顏面多處擦傷及挫傷（合計約20×20公分範圍，
    明顯集中於左眼角、左臉頰及嘴唇周圍）、右前臂擦傷及挫
    傷（約10×6公分範圍）、左腕挫傷（6×4公分挫傷）之傷
    害等情，有該院98年12月1日（甲）字第752、753號診斷證
    明書在卷可佐（見偵卷第15、16頁），核與告訴人指訴遭被
    告及毆打之身體部位相符。上揭事實，洵堪認定。
(二)、被告雖辯稱：當時只是要去勸架等語，惟證人乙○○於本院
    審理時證稱：被告有用腳踢我的頭部、身體等語；證人甲○○亦證稱：被告確實是打我的其中之1人等語。而告訴人乙○○、甲○○遭被告及其友人毆打之時，其等與被告有近距
    離之接觸，其等對於被告之外觀特徵能清楚記憶，要非難事
    。且被告於警方獲報到場處理時，旋即躲入臺北市○○○路
    ○段22號「錢櫃SOGO店」之廁所內，嗣由告訴人乙○○偕同
    警方至該店廁所內始發現被告一節，業據證人乙○○於偵查
    及本院審理時證述明確，況果如被告所言，其係僅係上前勸
    架，衡諸常情，大可於警方獲報至現場處理時，留在現場，
    釐清事實，何以竟隱匿？被告辯謂：係勸架一節，顯與常情
    有違，要非可採。
(三)、又證人乙○○、甲○○對於動手毆打之人數及如何遭毆打之
    過程，所述固略有不一致。然依通常之社會生活經驗，一般
    人在陳述其過往經歷之突發事件時，由於個人記憶、認知、
    理解、表達能力等因素，以及因事發時間經過日久，以致日
    後對同一事件之描述，並無法一字不漏鉅細靡地重複陳述，
    此乃事理所當然。況本件案發時間係98年12月1日，距證人
    乙○○、甲○○到庭作證時間，已相隔近半年，而本案當時
    事屬突然，且時間短暫，證人乙○○、甲○○突遭多人毆打
    、攻擊，實難要求證人對於案發之過程及參與毆打之人數百
    分之百完全記憶。參以，證人乙○○、甲○○與被告互不認
    識，若非確實親身經歷遭被告毆打之過程，豈有甘冒受偽證
    處罰之風險，而故意設詞誣陷被告之理？而證人乙○○、甲○○亦均已明確指認被告確係動手毆打之其中之1人，其等
    所為之上開證言，堪信屬實。是證人乙○○、甲○○對於動
    手毆打之人數及如何遭被告及其友人毆打之過程，所述略有
    不一致，然尚不足以影響本院對於本件事實之認定。又依證
    人乙○○、甲○○所述之情節及被告供承在場友人觀之，被
    告係與綽號分別為「阿志」、「小宇」、「小吳」真實姓名
    年籍均不詳之成年男子，於上揭時、地，共同徒手毆打告訴
    人，是被告與該等綽號分別「阿志、「小宇」、「小吳」之
    成年男子間，就上開傷害犯行，應有犯意之聯絡及行為之分
    擔甚明。
(四)、至於被告辯稱：我自己也有受傷云云，然按刑法第23條前段
    規定之正當防衛，必須對於現在不法之侵害且基於防衛之意
    思為之，始屬相當，若彼此互毆，必以一方初無傷人之犯意
    ，因排除對方不法之侵害而加以還擊，始得以正當防衛論，
    若雙方各基於傷害對方之犯意而互毆，均不得主張正當防衛
    （最高法院30年上字第1040號判例、90年度台上字第3144號
    判決意旨參照）。查，證人乙○○於本院審理時已明確證稱
    ：被告他們認為我們在看他們，就過來打我，事前並沒有跟
    被告他們發生衝突，被打的過程中並無還手，不記得被告有
    無跌倒等語；證人甲○○亦證稱：我和乙○○被攻擊，那時
    候我們有跟對方說不要動手，對方還是一直毆打我跟乙○○
    等語，足認本件衝突之發生，，確係被告與上開綽號「阿志
    」、「小宇」、「小吳」等人主動挑起，被告以徒手毆打、
    腳踢告訴人之身體、頭部之舉發，顯非單純對於告訴人拉扯
    動作所為之防衛動作，是，被告並非單純基於防衛之意思抵
    擋攻擊，其主觀上另存有傷害告訴人之犯意甚明，揆諸上開
    說明，縱令其於本件行為中，亦受有傷害，仍無從遽以主張
    正當防衛。其上開置辯，亦無足採。
(五)、綜上所述，本件事證明確，被告犯行堪以認定，其所辯各節
    ，均不足採，應依法論科。
四、核被告所為，係犯刑法第277條第1項之傷害罪。被告與該等
    綽號「阿志」、「小宇」、「小吳」之成年男子間就上開傷
    害犯行，有犯意之聯絡及行為之分擔，業如前述，應論以共
    同正犯。又被告以一行為，同時傷害告訴人乙○○、甲○○
    ，致其等分別受有上開之傷害，係一行為同時觸犯傷害罪，
    為想像競合犯，依刑法第55條規定，應從一重處斷。檢察官
    雖以被告犯後矢口否認犯行，顯見毫無悔意，而具體求刑有
    期徒刑5月等語，爰審酌被告因不滿告訴人眼瞄其與友人之
    行為，竟不思以理性方式解決，竟夥同在場綽號「阿志」、
    「小宇」、「小吳」等人，共同徒手毆打或腳踢告訴人之身
    體部位，致告訴人分別受有上開之傷害，所為實不可取，且
    事後亦未與告訴人達成和解，賠償告訴人因此所受之損害，
    犯後復否認犯行，態度不佳，本不宜寬貸，惟考量被告並無
    其他刑事前科，有臺灣高等法院被告前案紀錄表可按，素行
    尚佳，被害人之傷勢，及被告之犯罪動機、目的暨手段等一
    切情狀，認量處如主文所示之刑，並諭知易科罰金之折算標
    準，應已足收儆懲之效。
據上論斷，應依刑事訴訟法第299條第1項前段，刑法第28條、第
277條第1項、第55條、第41條第1項前段，刑法施行法第1條之1
第1項、第2項前段，判決如主文。
本案經檢察官郭騰月到庭執行職務。
中    華    民    國    99    年    6     月    4     日
                  刑事第十四庭  法  官  李殷君
以上正本證明與原本無異。
如不服本判決應於收受送達後10日內向本院提出上訴書狀，並應
敘述具體理由；其未敘述上訴理由者，應於上訴期間屆滿後20日
內向本院補提理由書（均須按他造當事人之人數附繕）「切勿逕
送上級法院」。
                                書記官  殷玉芬
中    華    民    國    99    年    6     月    7     日
附錄本判決論罪科刑法條全文：
中華民國刑法第277條
傷害人之身體或健康者，處3年以下有期徒刑、拘役或1千元以下
罰金。
犯前項之罪因而致人於死者，處無期徒刑或7年以上有期徒刑；
致重傷者，處3年以上10年以下有期徒刑。

司法院資訊處製作；財團法人民間司法改革基金會備份。
